【裁判字號】    99,簡上,159
【裁判日期】    991103
【裁判案由】    侵權行為損害賠償
【裁判全文】
臺灣板橋地方法院民事判決             99年度簡上字第159號
上  訴  人  丙○○
被  上訴人  甲○○（原名周奉儀）
                        之2號
訴訟代理人  乙○○
上列當事人間請求侵權行為損害賠償事件，上訴人對於中華民國
99年4 月15日本院板橋簡易庭99年度板簡字第394 號第一審判決
提起上訴，經本院於民國99年10月20日言詞辯論終結，判決如下
：
    主  文
上訴駁回。
第二審訴訟費用由上訴人負擔。
    事實及理由
壹、程序方面：
一、本件被上訴人係民國○○年○ 月○○日生，於原審起訴時尚未滿
    20歲，為限制行為能力人，而由其法定代理人乙○○、丁○
    ○代為訴訟行為，嗣於上訴人提起上訴後，本院第二審準備
    程序進行中，被上訴人業已成年，其法定代理人之代理權已
    經消減，依民事訴訟法第170 條規定本件訴訟程序當然停止
    ，旋被上訴人於99年9 月7 日依同法第176 條規定，具狀聲
    明承受訴訟並續行本件訴訟，於法並無不合。
二、上訴人經合法通知，未於言詞辯論期日到場，核無民事訴訟
    法第386 條所列各款情形，爰依被上訴人聲請，由其一造辯
    論而為判決。
貳、實體方面：
一、被上訴人主張：上訴人於97年12月28日上午9 時32分許，駕
    駛車牌號碼3359-VL 號自用小客車，沿臺北縣中和市○○路
    由宜安路往中山路方向行駛，行至中和路與安和路交岔路口
    處，欲左轉駛入安和路之際，本應注意對向直行之來車及車
    前狀況，並遵守車輛行經交岔路口，轉彎車應讓直行車先行
    等交通規則，而依當時情況，並無不能注意之情事，詎其見
    其行向所在即中和路上之行車管制號誌於其到達停止線前已
    轉換為黃燈，因心繫冀圖快速通過系爭交岔路口，因而疏未
    確實觀察車前狀況及對向來車，乃未發覺對向車道正有被上
    訴人騎乘車牌號碼875-DEV 號普通重型機車，沿中和路由中
    山路往宜安路方向直行駛近系爭交岔路口，而被上訴人斯時
    雖見其行向之行車管制號誌於其到達停止線前亦已轉換為黃
    燈，然同為快速通過系爭交岔路口，亦疏未注意車前狀況即
    貿然以時速55公里之車速前行，上訴人所駕駛之自小客車左
    前車頭、左前葉子板因與被上訴人所騎乘之機車左側車身發
    生擦撞，致被上訴人人車倒地，受有胸壁挫傷、右側鎖骨閉
    鎖性骨折、軀幹、前臂及腕、小腿等處表淺損傷，磨損或擦
    傷之傷害。上訴人前開犯行，業經臺灣板橋地方法院檢察署
    （下稱板橋地檢署）檢察官提起公訴，經鈞院刑事庭以98年
    度交易字第589 號判處上訴人過失傷人，處有期徒刑2 月，
    如易科罰金，以新臺幣（下同）1000元折算1 日確定在案。
    被上訴人因上訴人之過失傷害行為，前往天主教耕莘醫院永
    和分院（下稱耕莘醫院）、亞東紀念醫院（下稱亞東醫院）
    就診治療，支出醫療費用3,625 元、交通費用1,350 元，且
    因本件車禍機車損壞支出修復費用19,000元，受傷期間居家
    看護費用30,000元，及預估後續醫療費用30,000元，並受有
    因3 個月不能工作之工作損失90,000元，另亦得請求上訴人
    賠償精神慰撫金300,000 元，以上合計473,975 元，爰依侵
    權行為損害賠償之法律關係，求為命上訴人應給付473,975
    元等語（原審判命上訴人應給付被上訴人95,290元，並駁回
    被上訴人其餘之訴。上訴人就其敗訴部分提起上訴；被上訴
    人就其敗訴部分未聲明不服，已告確定），併為答辯聲明：
    上訴駁回。
二、上訴人未於本院準備程序期日及言詞辯論期日到院，且上訴
    狀亦未記載上訴理由，其於原審則以：不否認於前揭時地駕
    車與被上訴人所騎機車發生車禍，但僅願賠償被上訴人70,0
    00元，且須分期付款等語，資為抗辯。併為上訴聲明：原判
    決廢棄。
三、被上訴人主張上訴人於前揭時、地因駕駛自用小客車之過失
    與其所騎乘機車發生車禍，致其身體受傷之事實，業據提出
    耕莘醫院醫療費用收據1 紙、亞東醫院診斷證明書1 份為證
    ，並為上訴人於原審所不爭執，且上訴人因上開過失傷害犯
    行，經板橋地檢署檢察官提起公訴後，已經本院刑事庭以98
    年度交易字第589 號判處有期徒刑2 月，如易科罰金，以1,
    000 元折算1 日確定，亦有前揭刑事案卷影本在卷可憑，上
    訴人之過失傷害行為與被上訴人受傷間，顯有相當因果關係
    ，是本件被上訴人上開之主張自堪信為真實。
四、按因故意或過失，不法侵害他人之權利者，負損害賠償責任
    ；不法侵害他人之身體或健康者，對於被害人因此喪失或減
    少勞動能力或增加生活上之需要時，應負損害賠償責任；不
    法侵害他人之身體、健康、名譽、自由、信用、隱私、貞操
    ，或不法侵害其他人格法益而情節重大者，被害人雖非財產
    上之損害，亦得請求賠償相當之金額，民法第184 條第1 項
    前段、第193 條第1 項、第195 條第1 項前段分別定有明文
    。本件上訴人既因駕車不慎與被上訴人之機車發生車禍，致
    被上訴人受有前述傷害，則依前揭侵權行為之規定，上訴人
    自應負損害賠償之責。茲就被上訴人請求之金額審核如下：
  (一)醫藥費用：被上訴人主張其於車禍受傷後至耕莘醫院、亞東
    醫院治療，共支出醫療費用3,625 元，有其提出之上開醫療
    費用收據為證，上訴人於原審亦未爭執其真正，經核均係必
    要之治療費用，應予准許。
  (二)交通費用：被上訴人主張其因本件車禍至醫院診療支出交通
    費用1,350 元一節，亦為上訴人於原審所不爭，且依被上訴
    人所受傷勢觀之，應有支出此部分費用之必要，故被上訴人
    此部分之請求亦應准許。
  (三)機車修復費用：被上訴人主張其機車本件車禍受損經修復需
    費19,000元，並提出上訴人所不爭之估價單及統一發票各1
    紙為證。惟按物被毀損時，被害人除得依民法第196 條請求
    賠償外，並不排除民法第213 條至第215 條之適用。依民法
    第196 條請求賠償物被毀損所減少之價額，得以修復費用為
    估定之標準，但以必要者為限（例如：修理材料以新品換舊
    品，應予折舊），最高法院77年度第9 次民事庭會議決議（
    一）可資參照。本件被上訴人機車之修理均係以新零件更換
    被損之舊零件，則以修理費作為損害賠償之依據時，自應將
    零件折舊部分予以扣除。查被上訴人機車係於97年9 月出廠
    ，有行車執照影本在卷可佐，至97年12月28日受損時，已使
    用3 個月餘（按依「營利事業所得稅結算申報查核准則」第
    95條第8 項：「固定資產提列折舊採用定率遞減法者，以1
    年為計算單位，其使用期間未滿1 年者，按實際使用之月數
    相當於全年之比例計算之，不滿1 個月者，以月計」），而
    上開機車修復費用均為零件費用（參見前揭估價單所載），
    為兩造於原審所不爭，是依行政院所頒「固定資產耐用年數
    表」及「固定資產折舊率表」之規定，機車之耐用年數為3
    年，依定率遞減法每年折舊千分之536 ，上開機車之折舊年
    數為12分之4 年，折舊之金額為3,395 元，故被上訴人所得
    請求之修理費用應為15,605元（19,000─3,395 ），逾此之
    請求，並非有當，不應准許。
  (四)居家看護費用：被上訴人主張其因本件車禍事故後1 個月無
    法自由活動，生活無法自理，由母親照顧，其因而得請求上
    訴人賠償30,000元之情，雖未能提出收據證明，且上訴人於
    原審亦表示不同意賠償。然按「由親屬看護時雖無現實看護
    費之支付，仍應認被害人受有相當於看護費之損害，得向上
    訴人請求賠償，始符公平原則（最高法院94年度台上字第15
    43號判決意旨參照）。經原審向亞東醫院查詢結果，該醫院
    認為被上訴人受傷後因患肢失能，確有僱請看護之必要，估
    計約須1 個月，有亞東醫院99年3 月25日亞歷字第09964101
    62號函在卷可佐，顯見被上訴人於受傷後之1 個月期間確有
    僱請看護人員照顧之必要，被上訴人雖由其母親看護，亦得
    請被上訴人賠償相當於看護費之損害。又被上訴人主張每日
    看護費用1,000 元，1 個月合計30,000元並未逾一般行情（
    按依臺北縣醫院看護工職業公會96年8 月16日北縣病護詢字
    第9615號函所載，其會員從事臺北縣內病患居家看護行情，
    全天24小時班為1,900 元至2,200 元，日、夜12小時班為1,
    000元至1,300 元），是被上訴人此部分之請求亦應准許。
  (五)後續醫療費用：被上訴人主張其因本件事故需後續治療，需
    費用30,000元云云。然此部分並未據其提出證據以為證明，
    且上訴人於原審亦表示不願意給付，而經原審函請亞東醫院
    說明：被上訴人最後一次門診時門診時復原狀況如何？是否
    有後續醫療費用支出之必要後，該醫院函復以：已完全癒合
    ，無繼續治療之必要等語（參見上開亞東醫院函文所載）。
    被上訴人雖另主張：其須服用中藥云云，惟被上訴人無法證
    明其鎖骨骨折必須依靠傳統療法始可復原，且健康受損時，
    延請中醫治療雖屬常情，然仍應經合法開業中、西醫師之指
    示，必須由被上訴人舉證於醫學上有其必要性及有效性，被
    上訴人未經合法醫師之指示逕自服用不明藥物，對其健康是
    利是弊尚未可知，此部分應非屬醫療被上訴人傷害所必需之
    費用，難謂因侵權行為所生財產上之損害，被上訴人自應不
    得加以請求。
  (六)工作損失：被上訴人主張本件車禍前任職於怡人園國際餐宴
    股份有限公司（下稱怡人園公司）計時人員，月薪30,000元
    ，受傷期間計3 個月無法工作，計損失工資收入90,000元，
    業據提出97年度扣繳憑單、怡人園公司薪資單2 份為證，上
    訴人於原審雖否認被上訴人有上開損失，惟經原審函請亞東
    醫院說明：被上訴人前後共需多久時日休養始能從事餐廳計
    時人員之工作？該醫院函復以：估計3 至4 個月後可恢復須
    荷重之工作等語（參見上開亞東醫院函文所載）。本院審酌
    被上訴人前開所受傷害之部位、其傷害之程度，及亞東醫院
    函復之記載，認被上訴人因本件車禍所受傷害，不能工作之
    期間以3 個月計算為適當，而被上訴人受傷前之月薪為30,0
    00元，已如前述，故其請求上訴人賠償其3 個月不能工作之
    損失90,000元（30,000×3=90,000），應予准許。
  (七)精神慰撫金：被上訴人主張因本件過失傷害所生之精神上痛
    苦，而請求上訴人賠償非財產上損失300,000 元。按民法第
    195 條第1 項規定之所謂「相當」，自應以實際加害情形與
    其身體、健康、名譽之影響是否重大，及被害者身份地位與
    加害人經濟狀況等關係定之，最高法院47年度台上字第1221
    號判例可資參照。經查：本件上訴人因過失傷害被上訴人，
    被上訴人所受之傷害為胸壁挫傷、右側鎖骨閉鎖性骨折、軀
    幹、前臂及腕、小腿等處表淺損傷，磨損或擦傷之傷害，不
    可謂輕，且被上訴人就本件車禍之發生，同為肇事原因（詳
    後述），及被上訴人之學歷為高中畢業，受傷前任職於怡人
    園公司計時人員，月薪30,000元，目前擔任任職水電公司，
    日薪1,100 元，而上訴人之學歷為高職畢業，任職於廣告公
    司，月薪約26,000元，業經兩造自承在卷（參見原審99年4
    月8 日言詞辯論筆錄），再參酌原審依職權調取兩造之財產
    所得明細所示，被上訴人97年度所得168,968 元，名下無其
    他財產，上訴人97年度所得為680,413 元，名下有汽車2 部
    （見兩造稅務電子閘門財產所得調件明細表）等情狀，認被
    上訴人請求上訴人賠償精神慰撫金以50,000元為適當，逾此
    之請求，並非有當，不應准許。
    以上金額，合計為190,580 元（3,625 ＋1,350 ＋15,605＋
    30,000 ＋90,000＋50,000）。
五、復按損害之發生或擴大，被害人與有過失者，法院得減輕賠
    償金額，或免除之，民法第217 條第1 項定有明文。此規定
    之目的，在謀求加害人與被害人間之公平，故在裁判上法院
    得以職權減輕或免除之（最高法院74年台上字第1170號判例
    意旨參照）。經查：本件車禍事故之肇事責任歸屬，經送臺
    灣省臺北縣區車輛行車事故鑑定委員會鑑定結果，認上訴人
    駕駛自用小客車，行經行車管制號誌交岔路口，轉彎車未讓
    直行車先行；與被上訴人駕駛普通重型機車，行經行車管制
    號誌交岔路口，疏未注意車前狀況且自述超速行駛，同為肇
    事原因，有臺灣省臺北縣區車輛行車事故鑑定委員會98年8
    月10日北縣鑑字第0985180822號書函所附北縣鑑字第980822
    號鑑定意見書附於板橋地檢署98年度偵字第14132 號偵查卷
    可佐，復為兩造於原審所不爭，則被上訴人就本件車禍之發
    生應負50 %之過失責任，上訴人僅應負擔50% 之賠償責任。
    從而，被上訴人得請求上訴人賠償之金額應為95,290元（19
    0,580 ×50 %）。
六、綜上所述，被上訴人依侵權行為法律關係，請求上訴人賠償
    473,975 元，於上開95,290元部分為有理由，應予准許，逾
    此部分之請求，則無理由，應予駁回。又被上訴人勝訴部分
    ，係所命給付之金額未逾50萬元之判決，依民事訴訟法第38
    9 條第1 項第5 款規定，應依職權宣告假執行。是則原審就
    上開被上訴人之訴有理由部分，判命上訴人如數給付，並依
    職權告假執行，於法並無不合。上訴意旨指摘原判決不當，
    求予廢棄改判，為無理由，應予駁回其上訴。
據上論結，本件上訴為無理由，依民事訴訟法第436 條之1 第3
項、第449 條第1 項、第385 條第1 項前段、第78條，判決如主
文。
中    華    民    國    99    年    11    月    3     日
                  民事第一庭    審判長法  官  李世貴
                                      法  官  黎文德
                                      法  官  高文淵
以上正本係照原本作成。
本判決不得上訴。
中    華    民    國    99    年    11    月    3     日
                                      書記官  黃瀅螢


司法院資訊處製作；財團法人民間司法改革基金會備份。
